臺灣高雄地方法院刑事判決　　　　　　　 96年度訴字第699號
公　訴　人　臺灣高雄地方法院檢察署檢察官
被　　　告　甲○○
　　　　　　　　　　弄10號（另案於臺灣臺南監獄執行中）
上列被告因毒品危害防制條例案件，經檢察官提起公訴（96年度
毒偵字第253 號）及移送併辦（96年度毒偵字第770 號），被告
於準備程序中就被訴事實為有罪之陳述，經告以簡式審判之旨，
本院合議庭裁定由受命法官獨任進行簡式審判程序，判決如下：
    主  文
甲○○施用第一級毒品，處有期徒刑壹年捌月。扣案之海洛因壹
包（驗後淨重零點零壹肆公克）及其上包裝袋沒收銷燬，扣案之
注射針筒壹支沒收。
    事  實
一、甲○○前因施用毒品案件，經本院裁定送觀察、勒戒後，認
    有繼續施用毒品之傾向，再經本院裁定令入戒治處所施以強
    制戒治，於民國94年7 月14日因停止戒治處分而執行完畢。
    復因施用毒品案件，經本院以95年度訴字第1580號判處有期
    徒刑1 年10月確定。另於93年間因竊盜案件，經本院以93年
    度簡字第1829號判處有期徒刑6 月確定，於94年11月27日執
    行完畢。詎其仍未戒除毒癮，在前述強制戒治處分執行完畢
    釋放後5 年內，復出於施用第一級毒品海洛因之犯意，於（
    一）95年9 月30日某時（遭警方公權力拘束之時間除外），
    在其位於高雄市○鎮區○○里○○○路134 巷40弄10號之住
    處，以將海洛因摻水置入針筒施打之方式，施用第一級毒品
    海洛因1 次。嗣甲○○因竊盜案件為警查獲，並經其同意，
    採集其排放尿液送驗結果呈嗎啡陽性反應。（二）95年12月
    5 日11時許，在高雄市○鎮區○○里○○○路134 巷40弄10
    號住處內，以將海洛因摻水置入針筒後靜脈注射之方式施用
    海洛因1 次；嗣於同日17時許，在高雄市苓雅區○○○路18
    號「歡樂龍遊藝場」內，因形跡可疑為警攔檢，於其身上查
    獲針筒1 支、海洛因一包 (驗後淨重0.014 公克)， 並由員
    警採尿送驗，檢驗結果呈嗎啡陽性反應，始悉上情。
二、案經高雄縣政府警察局岡山分局之、苓雅分局報告臺灣高雄
    地方法院檢察署檢察官偵查起訴及移送併辦。
    理  由
一、查被告甲○○前因施用毒品案件，經本院裁定送觀察、勒戒
    後，認有繼續施用毒品之傾向，再經本院裁定令入戒治處所
    施以強制戒治，於94年7 月14日因停止戒治處分而執行完畢
    ，其於5 年內再度施用毒品，已合於毒品危害防制條例第23
    條第2 項之規定，應依法論科。又本件被告所犯為死刑、無
    期徒刑或最輕本刑為三年以上有期徒刑以外之罪，其於準備
    程序中就被訴事實為有罪之陳述，經法官告知簡式審判程序
    之旨，並聽取公訴人之意見後，本院合議庭依刑事訴訟法第
    273 條之1 第1 項規定，裁定由受命法官獨任進行簡式審判
    程序，合先敘明。
二、訊據被告對上開犯行均坦承不諱，被告之尿液經具備鑑定尿
    液中毒品反應專業能力之臺灣檢驗科技股份有限公司及高雄
    市立凱旋醫院以酵素免疫分析法初步檢驗，再以氣相層析質
    譜儀法確認檢驗，均呈嗎啡及可待因陽性反應，有該公司檢
    體編號岡偵五007 號之濫用藥物尿液檢驗報告書、高雄縣政
    府警察局岡山分局偵查隊毒品尿液對照表 (96年度毒偵字第
    253 號）及該醫院檢體編號F-95684 號濫用藥物尿液檢驗報
    告書、高雄市政府及查局苓雅分局濫用藥物尿液檢體監管紀
    錄表（檢體編號F-95684 、受檢人：甲○○、採尿日期：95
    年12月5 日）各一紙附卷足稽 (96年度毒偵字第770 號)。
    而人體人體施用第一級毒品海洛因後，可於2 至4 天內自尿
    液驗出嗎啡之醫學經驗，亦經行政院衛管制藥品管理局91年
    10月3 日管檢字第110436號函文釋示明確。扣案之白色粉末
    經高雄市立凱旋醫院以氣象層析質譜儀法鑑驗後，確係海洛
    因無訛，有該院高市凱醫驗字第3127號濫用藥物成品檢驗鑑
    定書在卷可考，從而本件事證明確，被告犯行已堪認定。
三、按刑事法若干犯罪行為態樣，本質上原具有反覆、延續實行
    之特徵，立法時既予特別歸類，定為犯罪構成要件之行為要
    素，則行為人基於概括之犯意，在密切接近之一定時、地持
    續實行之複次行為，倘依社會通念，於客觀上認為符合一個
    反覆、延續性之行為觀念者，於刑法評價上，即應僅成立一
    罪，有最高法院95年度台上字第1079號判決可資參照。蓋此
    種犯罪，只需包括論以一罪，已足以評價其不法內涵，無須
    另論以數罪，此即學理上所稱「集合犯」。而施用毒品具成
    癮性，甚難戒斷，施用者為追求快感並避免毒癮發作之痛苦
    ，須持續、密接施用毒品以解癮，是施用毒品行為，本質上
    具有反覆實施之特性，而多次施用毒品之犯行，社會通念亦
    認為客觀上符合一個反覆、延續性之行為觀念。又被告前經
    觀察、勒戒，已如前述，其於本院審理中自述仍每日施用毒
    品，且經警查獲2 次，顯已具成癮之病患人格特質，主觀上
    當有不斷施用之犯意。綜上所述，被告本件犯行已符合集合
    犯之要件，揆諸上開說明，應認僅成立一罪。末按本件以集
    合犯論處，雖與先前實務見解認係成立連續犯不同，然此僅
    屬法律見解之變更，與新舊法比較無涉，附此敘明。
四、核被告所為，係犯毒品危害防制條例第10條第1 項之施用第
    一級毒品罪，其持有毒品之低度行為應為施用毒品之高度行
    為所吸收，不另論罪。查被告甲○○前於93年間因竊盜案件
    ，經本院以93年度簡字第1829號判處有期徒刑 6月確定，於
    94年11月27日執行完畢，有臺灣高等法院被告前案紀錄表在
    卷可稽。其於執行完畢後5 年內故意再犯本件有期徒刑以上
    之罪，為累犯，應依刑法第47條第1 項之規定加重其刑。爰
    審酌被告施用毒品，觀察勒戒不起訴處分後猶不知悔悟，犯
    後坦承犯行態度良好，前案雖因施用毒品經本院判刑1 年10
    月，然該案有連續犯之加重原因，與本案案情未盡相同，有
    本院95年訴字第1580號判決書在卷可稽，及其犯罪之動機、
    目的、施用期間、次數、所生身心之危害等一切情狀，量處
    如主文所示之刑。又扣案第一級品海洛因1 包（驗後淨重
    0.014 公克）為毒品危害防制條例所定之第一級毒品，應依
    該條例第18條第1 項前段沒收銷燬之。扣案毒品之外包裝已
    用於包裹上開毒品，難以與毒品完全析離，應一併沒收銷燬
    之。扣案之注射針筒1 支為被告所有，且係供其犯施用第一
    級毒品罪所用之物，應依刑法第38條第1 項第2 款宣告沒收
    。末按
    本件扣案之海洛因原有0.032 公克，然其中0.018 公克已因
    鑑定時使用而滅失，此部分自無庸沒收，附此敘明。
據上論斷，應依刑事訴訟法第299條第1項前段、第273條之1第1
項，毒品危害防制條例第10條第1項、第18條第1項前段，刑法第
11條前段、第47條第1項，判決如主文。
本案經檢察官乙○○到庭執行職務。
中　　華　　民　　國　　96　　年　　4 　　月　　27　　日
                  刑事第九庭    法　官   王奕勛
以上正本證明與原本無異。
如不服本判決，應於收受送達後10日內向本院提出上訴書狀。
中　　華　　民　　國　　96　　年　　4 　　月　　27　　日
　　　　　　　　　　　　　　　  書記官   陳心儀
附錄本案論罪科刑法條：
毒品危害防制條例第10條第1 項
毒品危害防制條例第10條
施用第一級毒品者，處 6 月以上 5 年以下有期徒刑。
施用第二級毒品者，處 3 年以下有期徒刑。
